臺灣臺中地方法院民事判決　九十三年度婚字第一七六三號
　　原　　　告　甲○○
　　被　　　告　乙○○
右當事人間請求離婚事件，本院於民國九十四年二月十七日言詞辯論終結，判決如左
：
    主      文
准原告與被告離婚。
訴訟費用由被告負擔。
    事實及理由
一、被告經合法通知，未於言詞辯論期日到場，核無民事訴訟法第三百八十六條各款
    所列情形，爰依原告之聲請，由原告一造辯論而為判決。
二、原告主張：兩造於民國六十二年間結婚，現婚姻關係存續中，惟婚後三年，被告
    即因涉足賭場而嗜賭成性，致負債累累，將父母之財產散盡，宣告破產，原告雖
    感痛苦萬分，惟顧及子女年幼，始終穩忍；嗣至八十五年間，原告屢勸被告不聽
    ，雙方迭起爭吵，被告竟多次毆打原告成傷，原告左小臂之齒痕，即係被告咬傷
    所遺留。又被告自八十五年左右前往大陸地區，即未再給付原告母子生活費用，
　　每月僅匯款新臺幣（下同）約一萬元，尚不足支付房租，迄至九十三年三月，竟
　　分文不給，顯係惡遺棄在繼續狀態中；且被告雖每二、三個月固定返臺一次，然
    返家均拒絕與原告同房，甚至於九十三年七月間出境後，迄今仍未返臺，夫妻之
　　間毫無互動，各行其是，形同陌路，婚姻已生破綻，徒有夫妻之名，而無夫妻之
　　實，有難以維持婚姻之重大事由，為此依民法第一零五十二條第一項第三款、第
　　五款及同條第二項之規定，訴請離婚，並聲明如主文所示。被告則未提出書狀作
　　何有利於己之聲明或陳述。
三、原告主張兩造為夫妻，婚姻關係現仍存續中，惟婚後未久被告即染上賭博惡習，
　　致負債累累，散盡家財而破產，原告屢勸不聽，竟於八十五年間遠赴大陸，初始
　　尚會給付部分房租，嗣至九十三年三月起，竟分文不付，且期間縱有返臺，亦拒
　　與原告同房，及被告於九十三年七月間出境後，迄今未再返臺等情，業據原告提
　　出戶籍本一份為證，並經證人即兩造所生之子張景富到庭證述屬實。證人張景富
　　證稱：「原告在起訴狀所載均是事實。被告因為破產到大陸地區。因經營六合彩
　　輸錢，導致破產。家裡田產也都已經被被告賣掉，被告就到大陸去。被告有每月
　　寄一萬多元回臺，但是並不夠家庭開銷，家庭其他開銷都是媽媽負擔。這幾年就
　　沒有寄錢了。被告在我十七、十八歲時到大陸，爸爸到大陸去之後，家庭經濟大
　　部分是媽媽負擔。」「我認為爸爸沒有盡到做丈夫、父親的責任。不管是在教養
　　小孩或是家中經濟方面都沒有盡到該盡的責任。我認為兩造婚姻產生破綻被告要
　　負所有責任。」（本院九十四年一月六日言詞辯論筆錄參照）。徵之婚姻生活有
    其私密性，常為外人無法以感官察知之情況下為之，僅有營共同生活之家屬，因
    關係密切、契合，較外人能以其感官察知，而證人張景富係兩造之子女，且與兩
    造共生活，其對於兩造之婚姻狀況及平日相處情形自當知之甚稔，其所為上開陳
    述應值採信。又被告入出境多次，最後一次於九十三年七月二十九日出境後，迄
    今未曾入境臺灣一節，亦有內政部警政署入出境管理局九十三年十二月十日境信
    伶字第０九三一一三０八二五０號函文所附被告入出國日期證明書一份在卷可稽
    。另被告經合法通知未到庭陳述竟見，復未提出書狀答辯以供本院斟酌，原告上
    開主張自應認為真實。
四、按民法第一千零五十二條第二項所稱「有前項以外之重大事由，難以維持婚姻者
    」，乃抽象的、概括的離婚事由，係民法親屬編於七十四年修正時，為因應實際
    需要，參酌各國立法例，導入破綻主義思想所增設。但其事由應由夫妻之一方負
    責者，僅他方得請求離婚，是其所採者為消極破綻主義精神，而非積極破綻主義
    。關於是否為難以維持婚姻之重大事由，其判斷標準為婚姻是否已生破綻而無回
    復之希望。而婚姻是否已生破綻而無回復之希望，則應依客觀的標準，即難以維
    持婚姻之事實，是否已達於倘處於同一境況，任何人均將喪失維持婚姻意欲之程
    度而定。至於同條但書所規定「難以維持婚姻之重大事由應由夫妻之一方負責者
    ，僅他方得請求離婚」，乃因如肯定有責配偶之離婚請求，無異承認恣意離婚，
    破壞婚姻秩序，且有背於道義，尤其違反自己清白（clean hands）之法理，有
    欠公允，同時亦與國民之法感情及倫理觀念不合，因而採消極破綻主義。然若夫
    妻雙方均為有責時，則應衡量比較雙方之有責程度，而許責任較輕之一方向應負
    主要責任之他方請求離婚，以符合公平（最高法院九十一年臺上字第二０二三號
    判決意旨參照）。本院審酌上情認為：本件兩造結婚多年，被告甚少分擔家計，
    家庭生活開支多由原告負擔，自八十五年間起，更遠赴大陸，返家亦不與原告同
    房，甚且於九十三年七月二十九日離境後即未再返臺，迄今已半年餘，是被告對
    於其與原告之婚姻生活狀況漠不關心，任何人在此一情況，皆已無法繼續維持婚
    姻。足見兩造婚姻已不具互信、互愛、互諒之基礎，且已危及家庭根本之維持，
    如欲維持婚姻亦造成原告精神及物質上之重大負擔，嚴重妨礙家庭生活之美滿幸
    福。而被告經本院通知，並未到庭陳述竟見，亦未提出書狀答辯以供本院斟酌，
    顯見被告主觀上亦已喪失維繫婚姻之意願，益徵兩造感情裂痕顯難癒合，勢難白
    首偕老，在情愛已失之情況下，若強求其維持婚姻，僅係造成貌合神離婚姻假相
    ，不僅兩造精神痛苦，對所生子女之正常成長亦有妨礙。是本院審酌兩造婚姻誠
    摯信賴基礎業已動搖流失，顯有難以繼續維持婚姻之客觀事實，應堪認定係屬民
    法第一千零五十二條第二項前段所稱難以維持婚姻之重大事由，且難以維持婚姻
    之重大事由，非可歸責於原告。從而，原告主張兩造間有不能維持婚姻之重大事
    由，核屬有據，而兩造間之婚姻既已生破綻而顯無回復之希望，原告訴請裁判離
    婚，洵屬正當。
五、末按離婚之訴為形成之訴，訴訟標的依通說為形成權即離婚事由之存否，於同一
    當事人主張多項離婚原因時，如法院認其中一項為有理由，對於當事人之其他主
    張即無須審酌。本件原告主張離婚之原因雖有民法第一千零五十二條第一項第三
    款、第五款及第二項其他重大事由，惟其請求本院擇一為原告勝訴判決，則本院
    既已依民法第一千零五十二條第二項之規定准予兩造離婚，則對於原告之其他主
    張，自無審究之必要，附此敘明。
六、訴訟費用負擔之依據：民事訴訟法第七十八條。
中　　　華　　　民　　　國　　九十四　　年　　　三　　　月　　  　三 　 日
                                    臺灣臺中地方法院家事法庭
~B法　　　官　林三元
正本係照原本作成。
如對本判決上訴，須於判決送達後二十日之不變期間內，向本院提出上訴狀。
中　　　華　　　民　　　國　　九十四　　年　　　三　　　月　　　四　　　日
~B書　記　官
